臺灣臺南地方法院民事判決
109年度訴字第1760號
原      告  郭寶文  
被      告  蘇琨正  

上列被告因詐欺等案件，原告提起刑事附帶民事訴訟請求侵權行
為損害賠償事件，經本院刑事庭裁定（109年度附民緝字第5號）
移送前來，本院於民國109年11月17日言詞辯論終結，判決如下
：
    主  文
被告給付原告新臺幣1,022,653元，及自民國109年11月5日起至
清償日止，按年息百分之5計算之利息。
原告其餘之訴駁回。
本判決原告勝訴部分，於原告以新臺幣340,885元為被告預供擔
保後，得假執行。但被告如以新臺幣1,022,653元為原告預供擔
保，得免為假執行。
原告其餘假執行之聲請駁回。
    事實及理由
一、本件被告現另案在法務部○○○○○○○執行中，有臺灣高等法院
    在監在押全國紀錄表在卷可稽（見本院卷第61頁），其已具
    狀表明不願意出庭參與本件言詞辯論程序(見本院卷第65頁)
    ，是被告經合法通知，未於言詞辯論期日到場，核無民事訴
    訟法第386條所列各款情形，爰依原告之聲請，由其一造辯
    論而為判決。
二、原告起訴主張：被告於民國108年5月間加入以實施詐術為手
    段，具牟利性、持續性之結構詐騙集團犯罪組織，並聽從該
    組識不詳成年成員之電話指示，擔任面交車手。先由該詐欺
    集團成年成員於108年5月31日9時許撥打電話向原告佯稱：
    因原告積欠中華電信費用已遭通緝，檢察官要儘速釐清案情
    ，為避免淪為共犯，須繳交名下所有帳戶存款供監管，會派
    員前往收取云云，致原告陷於錯誤，依該詐欺集團成年成員
    指示將其申辦之善化郵局帳號0000000-0000000號金融卡1張
    ，及國泰世華銀行股份有限公司（下稱國泰世華銀行）善化
    分行帳號000000000000號金融卡1張，以及黃金重40.52錢放
    入鞋盒，再將鞋盒放置在其住處前方機車坐墊上，並依指示
    前往臺南市善化區農會，自其在農會申設之帳號000000-000
    0000號轉帳至上開郵局帳戶及國泰世華銀行帳戶各新臺幣(
    下同)40萬元。訴外人林庭緯接獲該詐欺集團不詳成年成員
    之指示，於同日下午1時50分許，自其雲林住處搭乘白牌計
    程車前往臺南市善化區，再步行前往原告住處取走上開鞋盒
    ，並於同日13時59分許，在臺南市善化區民生路與仁愛路交
    岔路口，將鞋盒內黃金交付予訴外人蘇聖夫，於同日14時27
    分至14時48分許，持原告之郵局金融卡至臺南市○○區○○路00
    0號善化郵局自動櫃員機，接續提領6萬元、6萬元、3萬元，
    共計15萬元得手後，再持原告之國泰世華銀行帳戶金融卡至
    臺南市善化區農會自動櫃員機，提領10萬元得手。林庭緯提
    領上開款項得手後，於同日15時許，在臺南市善化區公所前
    與蘇聖夫會合，將領得之現金25萬元及2張金融卡交付予蘇
    聖夫。嗣因該不詳詐欺集團成年成員接續假冒檢察官，撥打
    電話予原告，要求原告交付現金云云，致原告因誤信而陷於
    錯誤，再依指示於同日15時許，前往善化郵局提領現金50萬
    元後放入紙盒內，將紙盒放置在其上開住處之前方，由林庭
    緯於同日15時50分許，依該詐欺集團組織不詳成年成員指示
    前來取走該紙盒，並在臺南市善化區公所前，將該裝有現金
    之紙盒交付予蘇聖夫。蘇聖夫於108年6月1日凌晨某時許，
    將原告上開郵局及國泰世華銀行金融卡交付予訴外人許宜婷
    ，許宜婷再交予被告，由被告前往新義郵局、大內郵局、大
    營郵局及統一超商新雙新門市等處提領共15萬元；許宜婷持
    原告之上開國泰世華銀行金融卡，前往臺南新義郵局提領10
    萬元，被告與訴外人許宜婷、蘇聖夫、林庭緯及其所屬之詐
    騙集團，合計向原告詐得現金100萬元及黃金重40.52錢（依
    起訴時臺灣銀行公告之黃金賣出價每公克為1,515元計算，
    價值為230,204元）。爰依民法第184條第1項前段及第185條
    第1項之規定，請求被告連帶負損害賠償責任等語。並聲明
    ：被告應給付原告1,230,204元，及自刑事附帶民事起訴狀
    繕本送達翌日起至清償日止，按年息百分之5計算之利息；
    原告願供擔保，請准宣告假執行。
三、被告未於言詞辯論期日到場，亦未提出書狀作何聲明或陳述
    。
 四、本院之判斷理由：
  ㈠原告遭詐騙集團詐取現金100萬元及黃金重40.52錢，被告為
    該詐騙集團之成員：
　　被告為詐騙集團之成員，擔任車手，原告於108年5月31日遭
    該詐騙集團成員以其欠繳電信費，已遭通緝，檢察官要儘速
    釐清案情，為避免淪為共犯，須繳交名下所有帳戶存款供監
    管，會派員前往收取云云，致原告誤信為真，先依詐騙集團
    成員指示將其善化郵局金融卡1張及國泰世華銀行金融卡1張
    ，以及黃金重40.52錢放入鞋盒，將鞋盒放置在其住處前方
    機車坐墊上，並依指示前往臺南市善化區農會，自其在農會
    申設之帳號000000-0000000號轉帳至上開郵局帳戶及國泰世
    華銀行帳戶各40萬元，訴外人林庭緯（業經本院以109年度
    訴字第913號侵權行為損害賠償事件判決在案）依詐騙集團
    成員指示前往原告住處前機車坐墊上，取走原告依詐騙集團
    成員指示放置在鞋盒內之郵局及國泰世華銀行金融卡2張及
    黃金，再將鞋盒內黃金交付予訴外人蘇聖夫（業經本院以10
    9年度訴字第913號侵權行為損害賠償事件判決在案），訴外
    人林庭緯再持金融卡提領現金，並將領得現金25萬元及2張
    金融卡交付予訴外人蘇聖夫。該詐欺集團成年成員於同日接
    續假冒檢察官，撥打電話予原告，要求原告交付現金云云，
    復由訴外人林庭緯依詐騙集團成員指示前往原告住處前，取
    走原告依詐騙集團成員指示放置在紙盒內50萬元現金，再將
    裝有現金之紙盒交付予訴外人蘇聖夫。訴外人蘇聖夫於108
    年6月1日將原告郵局及國泰世華銀行金融卡交付予訴外人許
    宜婷（原告與許宜婷經本院以109年度南司附民移調字第6號
    成立調解），許宜婷轉交予被告，由被告提領15萬元；許宜
    婷持原告國泰世華銀行金融卡，提領10萬元，合計原告遭詐
    取現金100萬元及黃金重40.52錢（依起訴時臺灣銀行公告之
    黃金賣出價每公克為1,515元計算，價值為230,204元）之事
    實，業據被告在其被訴詐欺等刑事案件審理中供承認罪在卷
    （見本院109年度訴字第34號刑事卷第391頁），且有本院10
    9年度訴緝字第47號刑事判決書在卷可稽(見本院卷第19-35
    頁)，並經本院依職權調取上開本院刑事案件卷宗及本院109
    年度訴字第913號民事事件卷宗核閱屬實，上開事實，堪認
    為真實可信。
  ㈡被告為共同侵權行為人，應負連帶賠償之責：
  ⒈按因故意或過失，不法侵害他人之權利者，負損害賠償責任
    ；故意以背於善良風俗之方法，加損害於他人者亦同；數人
    共同不法侵害他人之權利者，連帶負損害賠償責任，民法第
    184條第1項及第185條第1項分別定有明文。所謂共同侵權行
    為，係指數人共同不法對於同一之損害，予以條件或原因之
    行為，加害人於共同侵害權利之目的範圍內，各自分擔實行
    行為之一部，而互相利用他人之行為，以達其目的者，仍不
    失為共同侵權行為人，應對於全部所發生之結果，連帶負損
    害賠償責任而言。而連帶債務之債權人，得對於債務人中之
    一人或數人或其全體，同時或先後請求全部或一部之給付，
    亦為民法第273條第1項所明定。現今詐騙集團成員分工細膩
    ，分配工作者、撥打電話或假扮公職人員行騙者、取款者，
    各司其職，且常為單向聯絡，俾減少為檢警查獲之機會，為
    本院辦理相關案件職務上已知之事；被告與其所屬詐騙集團
    其他成員基於避免遭查獲等考量，分工以達詐騙原告之同一
    目的，自屬共同侵權行為人，依前揭規定，應對原告所受損
    害負連帶賠償之責，且原告有權對共同侵權行為人中之任1
    人請求全部之給付。原告因被告與詐騙集團成員間共同詐欺
    行為而受有現金100萬元及黃金重40.25錢之損害等情，業據
    本院認定如前，原告依上開規定，請求被告就其所受全部損
    害負侵權行為賠償責任，自屬有據。
  ⒉次按侵權行為賠償之標準，應調查被害人實際上損害如何，
    以定其數額之多寡。又物因侵權行為而受損害，請求金錢賠
    償，其有市價者，應以請求時或起訴時之市價為準。蓋損害
    賠償之目的在於填補所生之損害，其應回復者，並非「原來
    狀態」，而係「應有狀態」，應將損害事故發生後之變動狀
    況考慮在內。故其價格應以加害人應為給付之時為準，被害
    人請求賠償時，加害人即有給付之義務，算定被害物價格時
    ，應以起訴時之市價為準(最高法院103年度台上字第937號
    判決意旨參照)。原告主張因被告與詐騙集團成員間共同詐
    欺行為而受有黃金40.25錢之損害乙節，已如上述，原告就
    此部分主張應依其起訴時即109年1月21日臺灣銀行公告之黃
    金賣出價格每公克1,515元計算，其價格為230,204元等語，
    業據其提出臺灣銀行黃金金價查詢網頁為證(見附民卷第35-
    37頁)，原告主張以上開價格計算賠償黃金之依據，應為可
    採。
  ⒊綜上，原告依民法第184條第1項前段、第185條第1項之規定
    ，請求被告賠償其財產損失1,230,204元(計算式：現金100
    萬元＋黃金230,204元＝1,230,204元)，即屬有據，應予准許
    。
  ㈢再按連帶債務人相互間，除法律另有規定或契約另有訂定外
    ，應平均分擔義務。又因連帶債務人中之一人為清償、代物
    清償、提存、抵銷或混同，而債務消滅者，他債務人亦同免
    其責任；債權人向連帶債務人中之一人免除債務，而無消滅
    全部債務之意思表示者，除該債務人應分擔之部分外，他債
    務人仍不免其責任，民法第280條前段、第274條、第276條
    第1項分別定有明文。是依此規定，債務人應分擔部分之免
    除，仍可發生絕對之效力，亦即債權人與連帶債務人中之一
    人成立和解，如無消滅其他債務人連帶賠償債務之意思，而
    其同意債務人賠償金額超過民法第280條「依法應分擔額」
    者，因債權人就該連帶債務人應分擔之部分，並無作何免除
    ，對他債務人而言，固僅生相對之效力而無上開條項之適用
    ，但其應允債權人賠償金額如低於「依法應分擔額」時，該
    差額部分，即因債權人對其應分擔部分之免除而有該條項規
    定之適用，並對他債務人發生絕對之效力（最高法院98年度
    台抗字第200號裁定意旨參照）。被告所屬詐騙集團成員至
    少有被告及訴外人許宜婷、蘇聖夫、林庭緯4人，但無證據
    足以認定該詐騙集團成員共有幾人，依前揭規定，被告與訴
    外人許宜婷、蘇聖夫、林庭緯應連帶負賠償責任。本件既無
    證據證明其等就應分擔額另有約定，依民法第280條規定，
    其等應平均分擔上開債務，故被告與訴外人許宜婷、蘇聖夫
    、林庭緯內部應分擔額各為307,551元（計算式：1,230,204
    元÷4＝307,551元）。原告與許宜婷已於109年2月4日以10萬
    元調解成立，約定由許宜婷自109年4月1日起按月給付原告2
    萬元，原告同意不再對許宜婷請求其他民事損害賠償等情，
    有本院109年度南司附民移調字第6號調解筆錄在卷可憑(見
    附民卷第77-78頁)，堪認原告因調解成立而同意拋棄對許宜
    婷之其餘請求，係免除許宜婷之債務，惟未免除被告等其他
    共同侵權行為人之債務，即無消滅全部債務之意思。是依前
    揭說明，被告對原告侵權行為連帶賠償債務，應扣除原告已
    免除許宜婷應分擔額之差額207,551元（計算式：307,551元
    －10萬元＝207,551元），準此，原告請求被告賠償1,022,653
    元（計算式：1,230,204元－207,551元＝1,022,653元），為
    有理由，應予准許，逾此部分之請求，則無理由，不應准許
    。
　㈣末按給付無確定期限者，債務人於債權人得請求給付時，經
    其催告而未為給付，自受催告時起，負遲延責任；其經債權
    人起訴而送達訴狀，或依督促程序送達支付命令，或為其他
    相類之行為者，與催告有同一之效力；遲延之債務，以支付
    金錢為標的者，債權人得請求依法定利率計算之遲延利息；
    應付利息之債務，其利率未經約定，亦無法律可據者，週年
    利率為5％，民法第229條第2項、第233條第1項前段及第203
    條分別定有明文。本件原告請求被告賠償之前開金額，係屬
    給付未有確定期限之金錢債權，其請求自刑事附帶民事起訴
    狀繕本送達被告之翌日即109年11月5日起(送達證書見本院
    卷69頁)，按年息5％計算之遲延利息，即屬有據，亦應准許
    。
五、綜上所述，被告詐欺取財之侵權行為，原告依民法第184條
    第1項前段、第185條第1項之規定，請求被告應給付原告1,0
    22,653元，及自109年11月5日起至清償日止，按年息百分之
    5計算之利息，為有理由，應予准許。逾此部分之請求，則
    無理由，應予駁回。又原告就其勝訴部分陳明願供擔保聲請
    宣告假執行，經核於法並無不合，爰酌定相當之擔保金額准
    許之；併依職權酌定相當擔保金額，准予敗訴之被告得預供
    擔保免為假執行。至於原告請求不應准許部分，其假執行之
    聲請失所附麗，應併予駁回。
六、本件為刑事附帶民事訴訟，經刑事庭依刑事訴訟法第504條
    第1項規定裁定移送民事庭，依同條第2條規定，免繳納裁判
    費。又本院審理期間亦未有其他訴訟費用支出，故無訴訟費
    用負擔，附此敘明。
七、據上論結，本件原告之訴為一部有理由，一部無理由，判決
    如主文。　　　　
中　　華　　民　　國　　109 　年　　11　　月　　30　　日
                  民事第五庭    法  官　張桂美
以上正本係照原本作成。
如對本判決上訴，須於判決送達後20日內向本院提出上訴狀。
如委任律師提起上訴者，應一併繳納上訴審裁判費。　　　　　
中　　華　　民　　國　　109 　年　　11　　月　　30　　日
　　　　　　　　　              書記官  蘇冠杰